【裁判字號】    99,台上,1286
【裁判日期】    990304
【裁判案由】    違反毒品危害防制條例等罪
【裁判全文】
最高法院刑事判決            九十九年度台上字第一二八六號
上  訴  人  甲○○
選任辯護人  詹德柱律師
上  訴  人  乙○○原名劉萬寧.
選任辯護人  葉鞠萱律師
            張振興律師
上列上訴人等因違反毒品危害防制條例等罪案件，不服台灣高等
法院中華民國九十八年十一月十九日第二審更審判決（九十八年
度上更(一)字第三五二號，起訴案號：台灣板橋地方法院檢察署九
十六年度偵字第二八二九九號），提起上訴，本院判決如下：
    主  文
原判決撤銷，發回台灣高等法院。
    理  由
本件原判決認定上訴人甲○○、乙○○（原名劉萬寧）有其事實
欄一、(一)所載共同運輸第二級毒品甲基安非他命犯行，因而撤銷
第一審關於論處其二人共同運輸第二級毒品罪刑部分之判決，改
判仍論處其二人共同運輸第二級毒品（均累犯）罪刑；另維持第
一審關於論處乙○○販賣第二級毒品（累犯）罪刑之判決，而駁
回檢察官及乙○○在原審關於此部分之上訴；固非無見。
惟查：(一)、原判決認定乙○○以行動電話聯絡甲○○，指示甲○
○將綽號「阿達」之成年男子所交付三點五台斤（約二千一百公
克）之甲基安非他命，自屏東縣屏東市運送至台北市交付乙○○
等情。然一台斤為十六兩，一兩為三十七點五公克，三點五台斤
應為五十六兩，計二千一百公克。原判決理由參之一第(三)小段謂
：本案自甲○○車上查扣之甲基安非他命重量確為三十五兩（約
二千一百公克），不僅與事實欄認定運輸之甲基安非他命重量為
三點五台斤不符，且與自甲○○車內實際查扣之甲基安非他命三
包，驗前毛重計二０一七．九八公克之卷內資料有出入，難謂無
理由矛盾之違誤。實情如何？監聽譯文內所稱「35」是否如甲○
○所稱係指三十五兩重之甲基安非他命？何以認定係三點五台斤
？原判決未予釐清論明，亦嫌調查未盡及理由不備。(二)、甲○○
警詢時供稱：「這支電話（指扣案與乙○○聯絡之0000000000號
行動電話）是我跟友人綽號『阿達』借的，我不知道號碼，所以
我跟警方講該電話不是我使用」等語（見九十六年度偵字第二八
二九九號偵查卷第五０頁）。原審未向電信公司調查該門號之申
請人及使用人為何人？是否為甲○○所稱綽號「阿達」之人所有
？或該電話之所有人與「阿達」之關係如何？以釐清甲○○前開
供述之真實性，遽認該電話為共犯「阿達」所有，連同SIM 卡為
供聯絡運輸第二級毒品所用之物而予以宣告沒收，亦嫌速斷及理
由欠備。(三)、毒品危害防制條例第十九條第三項規定犯第四條之
罪所使用之水、陸、空交通工具沒收之；採相對義務沒收主義，
凡犯該條例第四條之罪所使用之水、陸、空交通工具，如屬於被
告或共犯所有者，均應予以沒收，法院無斟酌沒收與否之餘地。
原判決認定甲○○駕駛車牌號碼2877－NK號自用休旅車運輸第二
級毒品被查獲，係犯前開條例第四條第二項之運輸第二級毒品罪
。如果無訛，則該休旅車是否為甲○○或其他共犯所有而犯該罪
所使用之物，或專供運輸本件毒品之陸上交通工具？是否應予宣
告沒收？原審未予調查釐清，論述明白，亦有調查未盡及理由不
備之違誤。(四)、毒品危害防制條例之販賣毒品罪，不以販入後復
行賣出為必要，只要以營利為目的，將毒品販入或賣出，有一於
此，其販賣毒品之犯罪即告成立。故行為人於販入毒品之初或賣
出毒品之時，是否有營利之意圖，攸關該罪成立與否之認定，事
實審法院對該項主觀意圖之有無，自應詳予調查認定，而於有罪
判決內詳加記載，並敘明憑以認定之證據及心證理由，始為適法
。本件原判決認定乙○○有販賣第二級毒品甲基安非他命予張育
賓、紀念君之犯行（即原判決事實欄一之(二)部分）。惟事實欄內
並未認定記載其主觀上具有如何營利之意圖，遽論處販賣罪刑，
自有未合。(五)、犯毒品危害防制條例第四條之罪者，依同條例第
十九條第一項規定，其供犯罪所用或因犯罪所得之財物，均應予
以沒收，如全部或一部不能沒收時，追徵其價額或以其財產抵償
之。該項沒收採相對沒收主義，以屬被告或共犯所有，始得沒收
。原判決認定乙○○以未扣案之0000000000號行動電話供聯絡販
賣甲基安非他命所用，依前開規定連同SIM 卡予以宣告沒收。但
對於該行動電話及SIM 卡究屬何人所有，原審未予調查明白，遽
認係乙○○所有，而併予宣告沒收，復未說明憑以認定之依據及
理由，亦有依法應於審判期日調查之證據而未予調查及理由不備
之違誤。甲○○、乙○○上訴意旨分別指摘原審關於此部分之判
決不當，尚非全無理由。應認仍有撤銷發回更審之原因。
據上論結，應依刑事訴訟法第三百九十七條、第四百零一條，判
決如主文。
中    華    民    國  九十九  年    三    月    四    日
                      最高法院刑事第八庭
                          審判長法官  洪  文  章
                                法官  王  居  財
                                法官  郭  毓  洲
                                法官  黃  梅  月
                                法官  邱  同  印
本件正本證明與原本無異
                                      書  記  官
中    華    民    國  九十九  年    三    月    九    日
                                                      V

司法院資訊處製作；財團法人民間司法改革基金會備份。
